【裁判字號】    95,訴,1905
【裁判日期】    951115
【裁判案由】    強盜等
【裁判全文】
臺灣高雄地方法院刑事判決              95年度訴字第1905號
公  訴  人  台灣高雄地方法院檢察署檢察官
被      告  丙○○
指定辯護人  本院公設辯護人  丁○○
上列被告因強盜等案件，經檢察官提起公訴（95年度偵字第7506
號），本院判決如下：
    主  文
丙○○無罪。
    理  由
一、公訴意旨略以：被告丙○○於民國94年12月7 日凌晨0 時許
    ，在高雄市○○區○○路與五福二路交叉路口，身穿無領深
    色皮夾克、頭戴鴨嘴帽、穿著深色布鞋，見被害人乙○○所
    駕駛之車牌號碼YS-160號計程車停於路旁，意圖為自己不法
    之所有，先敲打車窗詢問躺在車內之駕駛乙○○是否載客，
    並進入該車前座乘客座，向乙○○表示欲至漁業大樓，嗣車
    行至漁業大樓前門，因漁業大樓之前門深鎖，丙○○復要求
    車開至側門之內，至該處四下無人之際，丙○○一邊詢問乙
    ○○車資多少，一邊趁乙○○不及防備，欲開啟乙○○車內
    置放金錢之置物箱搶奪其內金錢，然因為乙○○發覺以手壓
    住該置物箱未遂，陳宏雄為搶奪置物箱內金錢，竟持客觀上
    足對人之生命、身體具危險性之不明堅硬兇器重擊乙○○之
    臉部，致乙○○之鼻子當場流血，乙○○則將其頭伸至方向
    盤下以拿取駕駛座下之板手自衛，丙○○見狀為脫免逮捕，
    竟當場施以強暴即持前揭不明兇器自乙○○之後腦敲擊一下
    ，嗣乙○○拿出板手，丙○○立即將該車之鑰匙拔走向外逃
    脫，並持前揭不明兇器打破該車後車窗玻璃，乙○○因受傷
    不輕無法追上，即當場撥打電話通知警方，並經警將其送醫
    救治，嗣於95年3 月2 日乙○○駕駛計程車於新崛江地區時
    ，發覺丙○○身穿相同之深色皮夾克之行蹤，遂通報警方，
    將其拘捕到案。因認被告丙○○犯有刑法第330 條第2 項之
    攜帶兇器強盜未遂罪嫌等語。
二、證據能力方面─
  (一)按被告以外之人於偵查中向檢察官所為之陳述，除顯有不可
    信之情況者外，得為證據，刑事訴訟法第159 條之1 第2 項
    定有明文。查證人乙○○於偵查中之證述，已依證人程序具
    結，並經被告到庭表示意見，本院審酌其陳述時之外部條件
    ，並無顯不可信之情況，依上開說明，證人於偵查中向檢察
    官所為之陳述，具有證據能力。
  (二)其餘起訴書內檢察官所引憑以認定被告犯行之證據，為被告
    以外之人於審判外之言詞或書面陳述，原無證據能力，惟被
    告及辯護人於本院調查證據時，均知有第159 條第1 項不得
    為證據之情形，惟均未於言詞辯論終結前聲明異議，本院審
    酌上開證據作成時，其虛偽之可能性極小，且與本案之待證
    事實，具有相當之關聯性，認為適當，依刑事訴訟法第159
    條之5 第2 項規定，應視為有同法條第1 項之同意，具有證
    據能力。
三、公訴人起訴之依據及被告之辯解─
  (一)公訴人認被告丙○○涉犯刑法第330 條第2 項之加重強盜未
    遂罪嫌，無非以告訴人乙○○之指訴、乙○○身體受有傷害
    之診斷證明書、刑事鑑識中心刑案現場勘察報告、扣案被告
    所有之深色皮衣、黑色休閒鞋與犯案者之衣著相同及檢驗報
    告為據。
  (二)訊據被告丙○○否認有何加重強盜犯行，辯稱：本件非伊所
    為，不知道被害人為何指認伊等語。
四、本院對證據之判斷─
  (一)按犯罪事實應依證據認定之，無證據不得認定犯罪事實；不
    能證明被告犯罪者，應諭知無罪之判決，刑事訴訟法第154
    條第2 項、第301 條第1 項分別定有明文。又認定不利於被
    告之事實，需依積極證據，茍積極證據不足為不利於被告事
    實之認定時，即應為有利於被告之認定（最高法院30年台上
    字第816 號判例意旨參照）；復檢察官對於起訴之犯罪事實
    ，應負提出證據及說服之實質舉證責任。倘其所提出之證據
    ，不足為被告有罪之積極證明，或其指出之證明方法，無從
    說服法院以形成被告有罪之心證，基於無罪推定之原則，自
    應為被告無罪判決之諭知（最高法院92年台上字第128 號判
    例意旨參照）。
  (二)查本件經被害人報案後，高雄市政府警察局勘察被害人所有
    車牌號碼YS-160號營業小客車並採集車上指紋鑑驗，其結果
    為：右前車門玻璃外側之指紋，因紋線模糊不清、特徵點不
    足，無法比對；右側後視鏡指紋與被害人乙○○之左中指指
    紋相符，有高雄市政府警察局94年12月14日指紋鑑驗報告書
    在卷可憑。是依被害人所有營業車上所採集之指紋，難以認
    定被告曾搭乘該營業小客車。
  (三)又扣案被告所有之深色皮衣1 件、黑色休閒鞋1 雙經送鑑結
    果：以波長455nm 之多波域光源檢視並使用Kastle-Meyer血
    跡檢測試劑後，就微弱陽性之區域進行DNA 萃取，皆未檢測
    出DNA-STR 型別，有高雄市政府警察局95年9 月11日高市警
    鑑字第0950063939號鑑驗書在卷可按。亦即扣案之深色皮衣
    及休閒鞋，並未檢測出被害人受傷之血跡。至記載被害人受
    傷情形之診斷證明書固足以證明其確因本案而受有傷害，但
    亦無法證明該傷害係被告所造成。
  (四)證人即被害人乙○○於94年12月7 日初次案發時稱：犯案之
    男子年約50歲，膚黑，穿黑皮夾克，戴鴨舌帽等語（詳警卷
    第4-5 頁）；於95年3 月2 日20時9 分向警方報稱尋得強盜
    之人時稱：當日與強盜之人面對面，記得其長相，該人穿深
    色皮夾克、頭戴鴨舌帽等語（詳警卷第6-8 頁）；二次陳述
    皆未述及強盜歹徒之長相特徵。嗣於95年3 月2 日22時許經
    警方將丙○○拘提到案，並於翌日（3 日）1 時許得被告同
    意後，自其位於高雄市新興區○○○路579 號6 樓之4 居處
    扣得深色皮衣、黑色休閒鞋後，證人即於當日2 時許之警詢
    陳稱：可明確指認當天該男子是穿深色皮之衣、深色長褲、
    深色休閒鞋及深色鴨舌帽等語（詳警卷第9-10頁）。惟證人
    即高雄市政府警察局前鎮分局員警甲○○於本院則證稱：製
    作被害人筆錄時，被害人僅描述加害人年約50歲，皮膚黑黑
    的，戴鴨舌帽、穿黑色皮夾克，並未提及夾克上有圖案或其
    他特徵（詳本院卷第62－63頁）。顯見證人嗣後對於強盜歹
    徒特徵之陳述，係見到警方查扣被告之衣物後，因而印象加
    深，特徵內容亦隨之增加，並然始終對歹徒面貌特徵無法詳
    為描述，其是否指證無誤，已不無可疑。其嗣在本院證稱歹
    徒之皮夾克上有些圖樣等語，亦難為被告不利認定之依據。
  (五)再證人乙○○證稱：歹徒上車之處，燈光很亮，至漁業大樓
    側門內，外面並無光線，僅有自大樓玻璃透出來的微光；歹
    徒坐於右前座，帽子壓低，僅能見到側面，僅有二次開口說
    話，第一次說要到前鎮，第二次是經其詢問要不要吃檳榔時
    答說不要；歹徒在車內與其發生拉扯至開車門逃逸，不到10
    秒時間，並未看清楚歹徒手上持何兇器；會指認被告為強盜
    之人，是看外表，被告個子、皮膚都與該人相同等語（詳本
    院卷第62－63頁）。依證人所述，案發時為夜間凌晨零時許
    ，車內得以照明之燈光，全為車窗外之光線，其明亮程度自
    與白日光線難相比擬；且歹徒頭戴鴨舌帽，刻意壓低，言語
    不多，證人僅能自側面觀察歹徒，惟車輛行駛當中，歹徒並
    未顯露其企圖，證人不至於因懷疑其動機而特為觀察，嗣車
    行至漁業大樓側門處，該處燈光微弱，且證人為制止歹徒拿
    取其置物箱內財物致遭歹徒襲擊臉部，復於其彎腰欲拿取座
    位下之扳手自衛之際，又遭歹徒毆打頭部，證人與歹徒接觸
    時間不及10秒，且係處於驚嚇、急於防護財物及身體之處境
    ，當其時，證人顯然無法從容看清歹徒之五官容貌，是證人
    所陳歹徒之特徵，無非所穿著之夾克、頭上所戴帽子、體型
    及膚色而已，是其所為指認，難認已臻「精確」之程度。此
    外，並無其他確切之證據以資補強，自難遽認被告為強盜之
    人。
  (六)綜上所述，公訴人所舉證據，不足為被告有罪之積極證明，
    且其指出之證明方法，無從說服本院以形成被告有罪之心證
    。揆諸前揭說明，基於無罪推定之原則，自應諭知被告無罪
    之判決。
據上論斷，應依刑事訴訟法第301條第1項，判決如主文。
中    華    民    國    95    年    11    月    15    日
                    刑事第六庭  審判長法  官  曾逸誠
                                      法  官  林柏壽
                                      法  官  李  蓓
以上正本證明與原本無異。
如不服本判決，應於收受送達後10日內向本院提出上訴書狀（應
附繕本）。
中    華    民    國    95    年    11    月    15    日
                                      書記官  何慧娟


司法院資訊處製作；財團法人民間司法改革基金會備份。
